臺灣高等法院臺中分院刑事判決
111年度上訴字第100號
上  訴  人  
即  被  告  馬天祥



指定辯護人  本院公設辯護人郭博益  
上列上訴人因公共危險等案件，不服臺灣彰化地方法院110年度
訴字第832號中華民國110年11月25日第一審判決（起訴案號：臺
灣彰化地方檢察署110年度偵字第6009號），提起上訴，本院判
決如下：
    主    文
上訴駁回。
    犯罪事實
一、馬天祥因不滿在賴聰朗所有之址設彰化縣○○市○○路000○00號
    現供人使用之住宅1樓（該大樓2、3樓為補習班辦公室及宿
    舍、4樓以上為集合式住宅及○○大飯店）休息之某遊民積欠
    其債務未返還，乃心生氣憤，竟基於無故侵入他人住宅及放
    火燒燬現供人使用住宅之犯意，於民國110年1月28日凌晨2
    時25分許，持其所有之打火機1只，無故侵入賴聰朗所有上
    開住宅房間內，以打火機點燃該房間內物品，火勢乃迅速引
    燃，致該房間北面中間處鋁門下端內外側均有明顯燃燒痕跡
    、該鋁門上方受有嚴重煙燻、賴聰朗所有之如小電扇、紙張
    等置放於該鋁門下端處之雜物燒損嚴重。其後居住在該大樓
    2樓補習班職員吳幼婷返回宿舍發現火勢，乃撥打119、110
    報案，並與他人持7支乾粉滅火器與接獲報案派員前往搶救
    之彰化縣消防局（下稱消防局）消防員共同撲滅火勢，始未
    燒燬該住宅構成之重要部分，未達使該住宅喪失效用之程度
    而未遂。嗣經警調閱現場附近監視器錄影畫面追查，查悉上
    情。
二、案經賴聰朗訴請彰化縣警察局彰化分局報告臺灣彰化地方檢
    察署檢察官偵查起訴。
    理    由
壹、證據能力部分
一、按被告以外之人於審判外之陳述，雖不符刑事訴訟法第159
    條之1、159條之2、159條之3、159條之4等規定，而經當事
    人於審判程序同意作為證據，法院審酌該言詞陳述或書面陳
    述作成時之情況，認為適當者，得為證據；當事人、代理人
    或辯護人於法院調查證據時，知有第159條第1項不得為證據
    之情形，而未於言詞辯論終結前聲明異議者，視為有前項之
    同意，為刑事訴訟法第159條之5所明定。查本判決下列所引
    用上訴人即被告馬天祥（下稱被告）以外之人於審判外所為
    之供述證據，性質上屬傳聞證據，惟檢察官、被告馬天祥及
    其辯護人未爭執其證據能力（見本院卷第50、51頁），迄本
    院言詞辯論終結前亦均未聲明異議，本院審酌該等供述作成
    時之情況，並無違法不當或其他不法情事，復與本案待證事
    實具有關聯性，認為據為本案之證據適當，故應有證據能力
    。
二、本判決下列所引用之非供述證據，查無有何違反法定程序取
    得之情形，亦無證明力明顯過低之情形，且經本院於審判期
    日依法進行證據之調查、辯論，被告於訴訟上之程序權即已
    受保障，故各該非供述證據，均得採為證據。
貳、實體部分：
一、認定犯罪事實所憑之證據及理由 
  ㈠上開犯罪事實，業據被告於警詢、原審及本院審理中均坦承
    不諱，核與證人即告訴人賴聰朗於警詢、偵查時、證人吳幼
    婷於警詢、消防局人員訪談時、證人王子璇於消防局人員訪
    談時證述之情節相符（見偵卷第13頁至第19頁、第65頁至第
    71頁、第145頁至第147頁），並有火警現場照片、現場附近
    監視器錄影光碟及翻拍相片、消防局110年2月23日火災原因
    調查鑑定書(含火災原因調查鑑定書摘要、火災現場勘查人
    員簽到表、火災現場勘查紀錄及原因研判、火災出動觀察紀
    錄、談話筆錄、火災現場位置圖及物品、拍照位置圖、火災
    現場照片資料)、土地及建物登記第一類謄本、案發現場平
    面圖及建物測量成果圖、彰化縣警察局彰化分局民族路派出
    所受理各類案件紀錄表及受（處）理案件證明單等資料附卷
    可稽（見偵卷第21頁至第41頁、第45頁至第105頁、第107頁
    、第113頁、第127頁至第129頁），足認被告上開任意性之
    自白核與事實相符，可以採信。
　㈡本案事證明確，被告犯行洵堪認定，應予依法論科。
二、論罪科刑　　
  ㈠按大廈、公寓或連棟式住宅，俱屬整體建築，而非單門獨棟
    之建築，各戶之間，就公共安全而言，具有不可分性，故於
    集合住宅之一部分放火，實無異對於整棟大廈、公寓或連棟
    式住宅放火（最高法院81年度台上字第2734號、83年度台上
    字第1118號判決意旨參照）。又刑法第173條第1項放火罪所
    稱之「燒燬」，係指燃燒結果，致標的之效用喪失而言（最
    高法院79年度台上字第2747號判決意旨參照）。是放火罪既
    、未遂之區別標準，係以目的物獨立燃燒，且足以變更其形
    體致喪失其效能為依據，而放火燃燒住宅或建築物，如僅室
    內傢俱、裝潢燒燬，其房屋重要構成部分諸如樑、柱及支撐
    壁等尚未因燃燒結果致喪失效用者，應成立放火未遂罪。
    再刑法第173條第1項放火燒燬現有人使用之住宅罪，其直接
    被害法益，為一般社會之公共安全，雖同時侵害私人之財產
    法益，仍以保護社會公安法益為重，況放火行為原含有毀損
    性質，而放火燒燬現供人使用之住宅罪，自係指供人居住房
    屋之整體而言，應包括墻垣及該住宅內所有設備、傢俱、日
    常生活上之一切用品。故一個放火行為，若同時燒燬住宅與
    該住宅內所有其他物品，無論該其他物品為他人或自己所有
    ，與同時燒燬數犯罪客體者之情形不同，均不另成立刑法第
    175條第1項或第2項放火燒燬住宅以外他人或自己所有物罪
    ；且放火罪原含有毀損性質在內，放火燒燬他人住宅損及牆
    垣，亦無兼論毀損罪之餘地（最高法院79年度台上字第1471
    號判決意旨參照）。
  ㈡查，坐落彰化縣○○市○○路000○00號之大樓，其2、3樓為補習
    班辦公室及宿舍、4樓以上為集合式住宅及○○大飯店，業據
    證人吳幼婷、王子璇證述明確，並有上開現場照片可稽。是
    告訴人所有位於該大樓1樓之住宅，應屬現供人使用之集合
    住宅之一部無訛。本案被告侵入告訴人賴聰朗所有位於上開
    集合住宅大樓內之一樓住宅後著手實施放火，燒燬如犯罪事
    實欄一所述之物品，但尚未致重要構成部分諸如樑、柱及支
    撐壁等因燃燒結果而喪失其效用，即經該集合住宅大樓之住
    戶即證人吳幼婷撥打119、110報案，並與他人持7支乾粉滅
    火器與接獲報案派員前往搶救之消防局消防員共同撲滅火勢
    ，核其所為，係犯刑法第306條第1項之無故侵入他人住宅罪
    及同法第173條第3項、第1項之放火燒燬現供人使用之住宅
    未遂罪。被告侵入住宅後緊密著手放火犯行，犯罪目的相同
    ，且整體行為在客觀上具備不可分割之一致性及關聯性，在
    法律上宜合併評價為一行為，是被告以一行為觸犯侵入住宅
    罪及放火燒燬現供人使用之住宅未遂罪，為想像競合犯，依
    刑法第55條前段之規定，從一重之放火燒燬現供人使用之住
    宅未遂罪處斷，且如前所述，不另論刑法第175條第1項或第
    2項之放火燒燬住宅、建築物以外之他人或自己所有物罪及
    毀損罪。
  ㈢被告已著手於放火行為之實行，惟並未造成住宅燒燬、喪失
    效用之結果，其犯罪尚屬未遂，爰依刑法第25條第2項之規
    定減輕其刑。
三、原審審理結果，認被告上揭犯行事證明確，適用刑法第173
    條第3項、第1項、第306條第1項、第55條前段、第25條第2
    項，復以被告之行為責任為基礎，審酌被告僅因在告訴人所
    有處所休息之某遊民積欠其債務，即心生不滿，萌發放火決
    意之犯罪動機，其犯行導致告訴人所有，如犯罪事實欄一描
    述之物品遭到燒燬之實際損害，以及公共安全之社會法益遭
    到破壞之損害情形，被告犯後始終坦承犯行之態度，然因無
    資力，無法賠償告訴人，及被告自述其為高職畢業，現為街
    友身分，有時有臨時工工作，月入約有新臺幣2萬元，有時
    就沒有收入，沒有其他家人（見原審卷第68頁）等一切情狀
    ，量處被告有期徒刑3年7月。併就沒收部分，敘明被告上開
    放火所用之打火機一只，雖係被告所有供犯本案犯罪所用之
    物，業據被告供承在卷，惟上開打火機業經被告丟棄，又未
    扣案，亦無證據證明現仍存在，爰不予宣告沒收。經核原審
    採證認事用法俱無違誤，量刑亦符合罪刑相當原則、比例原
    則、公平原則，堪認允當。被告上訴，略謂其坦承犯行，頗
    有悔意，其係街友，懇請給予自新機會，從輕量刑云云。然
    原審量刑時已審酌被告坦承犯行之犯後態度，而衡酌被告固
    為經濟弱勢之街友，仍有遵守法律之義務，不能僅因同為街
    友者積欠債務，動輒放火燃燒無關債務之他人所有住宅，且
    其放火行為已造成告訴人賴聰朗財產損害，並足以危及居住
    同棟大樓之其他多數人生命、身體、財產之安全，影響社會
    治安甚鉅，因認被告之街友身分，尚不足據為邀獲較輕處罰
    之事由，是被告請求從輕量刑，難認有據。從而，被告之上
    訴，為無理由，應予駁回。
四、據上論結，應依刑事訴訟法第368條，判決如主文。
本案經檢察官廖偉志提起公訴，檢察官陳惠珠到庭執行職務。
中　　華　　民　　國　　111 　年　　3 　　月　　9 　　日
            刑事第五庭    審判長法　官  鄭  永  玉
　　　　　　　　　　　　        法　官  卓  進  仕
　　　　　　　　　　　　　      法　官  許  文  碩  
以上正本證明與原本無異。
如不服本判決應於收受送達後20日內向本院提出上訴書狀，其未
敘述上訴理由者，並得於提起上訴後20日內向本院補提理由書（
均須按他造當事人之人數附繕本）「切勿逕送上級法院」。因疫
情而遲誤不變期間，得向法院聲請回復原狀。

                                書記官  林  育  萱
　　　　　　　　　　　　　　　　
中　　華　　民　　國　　111 　年　　3 　　月　　9 　　日
【附錄論罪科刑法條】
中華民國刑法第306條
無故侵入他人住宅、建築物或附連圍繞之土地或船艦者，處1年
以下有期徒刑、拘役或9千元以下罰金。
無故隱匿其內，或受退去之要求而仍留滯者，亦同。

中華民國刑法第173條
放火燒燬現供人使用之住宅或現有人所在之建築物、礦坑、火車
、電車或其他供水、陸、空公眾運輸之舟、車、航空機者，處無
期徒刑或7年以上有期徒刑。
失火燒燬前項之物者，處1年以下有期徒刑、拘役或1萬5千元以
下罰金。
第1項之未遂犯罰之。
預備犯第1項之罪者，處1年以下有期徒刑、拘役或9千元以下罰
金。